臺灣臺南地方法院刑事判決
111年度訴字第91號
公  訴  人  臺灣臺南地方檢察署檢察官
被      告  趙家陽




上列被告因詐欺案件，經檢察官提起公訴（110年度偵緝續字第3
號），被告於本院準備程序時就被訴事實為有罪陳述，經本院合
議庭裁定由受命法官獨任改行簡式審判程序審理，並判決如下：
    主  文
趙家陽犯以網際網路對公眾散布而犯詐欺取財罪，累犯，處有期
徒刑柒月。
未扣案之犯罪所得新臺幣壹仟貳佰元沒收，於全部或一部不能沒
收或不宜執行沒收時，追徵其價額。
    事  實
一、趙家陽前於民國104年間，因詐欺案件，經臺灣臺北地方法
    院以105年度審簡字第165號判決判處有期徒刑3月確定，於1
    06年5月8日徒刑執行完畢出監。詎仍不知警惕，趙家陽自始
    無交易之真意，意圖為自己不法之所有，基於詐欺取財之犯
    意，又於108年6月間以網際網路連結facebook (臉書)，且
    於「兜鍬買賣、討論、交換天堂」之臉書社團虛偽張貼販售
    鍬形蟲之貼文，供不特定人瀏覽購買，經侯耀程瀏覽後陷入
    錯誤，誤信趙家陽願以新臺幣(下同)1200元出售1對臺灣鬼
    艷鍬形蟲，侯耀程即於108年6月28日依趙家陽指示將1200元
    貨款以郵寄現金袋方式寄送至趙家陽指定之臺北郵局，並經
    趙家陽所收受。嗣經侯耀程多次以臉書聯繫未收到貨品，趙
    家陽先多次誆稱貨品業已寄出，末旋將侯耀程封鎖，侯耀程
    始知受騙。
二、案經侯耀程訴由臺南市政府警察局第四分局報告臺灣臺南地
    方檢察署檢察官偵查起訴。
    理  由
一、本案被告所犯者非為死刑、無期徒刑、最輕本刑為3年以上
    有期徒刑之罪或高等法院管轄第一審案件，其於準備程序進
    行中，先就被訴事實為有罪之陳述，經告知簡式審判程序之
    旨，並聽取公訴人、被告之意見後，本院業已依刑事訴訟法
    第273條之1第1項規定，裁定改以簡式審判程序進行本案審
    理。又簡式審判程序之證據調查，依刑事訴訟法第273條之2
    規定，不受同法第159條第1項、第161條之2、第161條之3、
    第163條之1及第164條至第170條所規定證據能力認定及調查
    方式之限制；再被告對於卷內之各項證據表示無意見，同意
    作為認定事實之證據，故卷內所列各項證據，自得作為證據
    ，合先敘明。
二、上揭犯罪事實，業據被告於本院準備程序及審理中坦承不諱
    （見訴卷第57頁、第64頁），經告訴人侯耀程於警詢、偵訊
    中證述明確（見警一卷第9至12頁、偵一卷第23至24頁、偵
    二卷第27至27頁反面），並有臉書「兜鍬買賣、討論、交換
    天堂臉書社團擷取畫面」、趙家陽與侯耀程臉書完整訊息對
    話記錄擷取畫面、臺灣臺北地方檢察署107年12月12日107年
    度偵緝字第3145號聲請簡易判決處刑書、臺灣臺北地方檢察
    署107年6月28日107年度偵緝字第24號、25號、26號起訴書
    、臺灣臺北地方法院108年3月19日107年度訴字第796號刑事
    判決、臺灣新北地方法院108年3月13日108年度簡字第326號
    刑事判決（見警一卷第13頁、第14至48頁、偵一卷第6至13
    頁、偵三卷第107至110頁、偵三卷第111至116頁、第117至1
    25頁、127至130頁）等件附卷可稽，足認被告上開任意性自
    白與事實相符。從而，本案事證明確，被告犯行洵堪認定，
    應依法論科。
三、論罪科刑：
  ㈠核被告所為，係犯刑法第339條之4第1項第3款之以網際網路
    對公眾散布而犯詐欺取財罪。
  ㈡被告前因犯詐欺案件經臺灣臺北地方法院以105年度審簡字第
    165號判決判處有期徒刑3月確定，於106年5月8日易科罰金
    執行完畢等情，有臺灣高等法院被告前案紀錄表1份存卷可
    查，其受徒刑之執行完畢後，5年以內故意再犯本案有期徒
    刑以上之罪，已構成刑法第47條第1項之累犯，是被告本案
    所犯之罪，應依刑法第47條第1項之規定，加重其刑。
  ㈢被告所犯刑法第339條之4第1項第3款之罪，法定最輕本刑為1
    年以上有期徒刑，刑度不可謂不重，惟被告於本案犯罪手法
    雖係透過臉書刊登不實訊息而實行詐欺取財犯行，但無與他
    人組織犯罪集團、多層次分工之情形，本案所詐得之金額為
    1,200元，實屬小額，是被告之犯罪情節顯較詐騙集團組織
    多數人、詳細分工、隱匿真實身分，而利用網際網路向社會
    大眾廣泛散布詐欺訊息引人上當，獲取豐厚利益之情節為輕
    ；本院綜合上開各情，認依被告本案之犯罪情節，縱科以加
    重詐欺取財罪之法定最輕本刑有期徒刑1年，猶屬情輕法重
    ，不符罪刑相當及比例原則，是被告此部分之犯罪情狀，在
    客觀上足以使人感覺過苛而引起一般同情，容有可憫恕之處
    ，爰依刑法第59條之規定，予以酌量減輕其刑。並依照刑法
    第71條第1項、第70條之規定，與上揭累犯部分，先加重後
    減輕之。
　㈣爰審酌被告犯罪動機在於貪圖不法利益，透過臉書對公眾散
　  布不實買賣訊息之犯罪手段，不僅破壞交易秩序，並使告  
    訴人受有財產上損害，且被告於偵查及本院準備程序中均供
    稱會賠償告訴人損害，惟遲未履行並向本院陳報履行情形；
    並考量被告之犯罪動機、目的、使用之手段、告訴人所受損
    害為1,200元，數額非鉅等，暨被告於本院審理中自陳高中
    畢業、未婚、無子女，入監之前為洗碗工（見訴卷第68頁）
    等一切情狀量處如主文第1項所示之刑。
　㈤沒收部分：按犯罪所得，屬於犯罪行為人者，沒收之。前二
    項之沒收，於全部或一部不能沒收或不宜執行沒收時，追徵
    其價額。刑法第38條之1第1項前段、第3項分別定有明文。
    經查，被告本案犯行獲得1200元等節，業據被告於本院供述
    明確，是被告於本案所獲之犯罪所得應為1,200元。而此等
    犯罪所得雖未扣案，但為貫徹任何人均不能保有犯罪所得之
    立法原則，本院自應依前揭規定對之宣告沒收，並於全部或
    一部不能沒收或不宜執行沒收時，追徵其價額。
據上論斷，應依刑事訴訟法第273條之1第1項、第299條第1項前
段，刑法第第339條之4第1項第3款、第47條、第38條之1第1項前
段、第3項，判決如主文。
本案經檢察官孫昱琦提起公訴，檢察官陳擁文到庭執行職務。 
中　　華　　民　　國　　111 　年　　3 　　月　　16　　日
　　　　　　　　　刑事第十二庭  法　官　黃鏡芳
以上正本證明與原本無異。
如不服本判決應於收受本判決後20日內向本院提出上訴書狀，並
應敘述具體理由。其未敘述上訴理由者，應於上訴期間屆滿後20
日內向本院補提理由書狀（均須按他造當事人之人數附繕本）「
切勿逕送上級法院」。 
　　　　　　　　　　　　　　　　書記官　施茜雯
中　　華　　民　　國　　111 　年　　3 　　月　　16　　日
附錄本案論罪科刑法條全文：
中華民國刑法第339條之4
犯第339條詐欺罪而有下列情形之一者，處1年以上7年以下有期
徒刑，得併科1百萬元以下罰金：
一、冒用政府機關或公務員名義犯之。
二、三人以上共同犯之。
三、以廣播電視、電子通訊、網際網路或其他媒體等傳播工具，
    對公眾散布而犯之。
前項之未遂犯罰之。